臺灣桃園地方法院刑事判決　　　　　　　 94年度易字第188號
公　訴　人　臺灣桃園地方法院檢察署檢察官　何治蕙（衡股）
被　　　告　甲○○
選任辯護人　袁健峰律師
上列被告因竊盜等案件，經檢察官聲請簡易判決處刑（92年度偵
字第9052號），本院改以通常程序審理，判決如下：
    主  文
甲○○共同損壞他人之陶罐，足以生損害於他人，處拘役肆拾日
，如易科罰金以銀元參佰元折算壹日，減為拘役貳拾日，如易科
罰金以銀元參佰元算壹日。被訴竊佔楊梅鎮○○段583 號土地部
分，無罪；被訴竊佔楊梅鎮○○段572 、573 、574 、59 2號國
有土地部分，免訴。
    事  實
一、甲○○與乙○○、丙○○○夫婦係鄰居關係，因雙方皆主張
    對於楊梅鎮○○段583 號內部分土地，均係向前所有人沈房
    秀（已死亡）購買取得所有權而產生爭議。甲○○遂於92年
    2 月28日13時許，僱請同有犯意聯絡之怪手司機彭信鎮駕駛
    怪手至該土地上整地，並指示彭信鎮將丙○○○置於該土地
    上與同段57 2號國有土地接鄰處附近之貨櫃屋移動，致丙○○○放於貨櫃屋內之五只陶罐悉數摔破，足以生損害於丙○○○。
二、案經被害人丙○○○訴由桃園縣警察局楊梅分局報請台灣桃
    園地方法院檢察署檢察官偵查後聲請簡易判決處刑，經本院
    改以通常程序審理。
    理  由
一、右揭事實，訊據被告固坦承於右揭時地僱請工人彭信鎮至系
    爭土地整地，惟矢口否認犯行，辯稱：伊不在現場，伊並無
    移動貨櫃云云，證人彭信鎮亦證稱並未移動貨櫃等語。惟證
    人彭信鎮證述之結果，己身恐有有受刑事訴追之虞，是其所
    述，是否屬實，甚值懷疑。又查，告訴人丙○○○置於系爭
    土地上之貨櫃，在92年2 月18日午後1 時許，有遭人移動之
    情事，迭據告訴人丙○○○及其夫乙○○指訴歷歷，並有陶
    罐破損之照片可稽，佐以被告既主張系爭土地為其所有則於
    是日僱工前往系爭土地整地，顯為宣示土地所有權之歸屬甚
    明，則凡有損及其土地所有權之物件，自在排除之列，參以
    貨櫃屋體積不可謂不小，所僱請工人若未受有指示，豈敢任
    意移動而因此涉入糾紛，是證人彭信鎮確有移動貨櫃且係受
    被告指示，應可認定。而貨櫃內置有易碎物品，若遭強力移
    動恐有自高處跌落破損之可能，被告與怪手司機彭信鎮均為
    有相當智識之成年人，對此當有所預見，其二人仍然移動貨
    櫃，顯然對於貨櫃內之物品將因此破損一節，並不違背二人
    之本意，是其等毀損犯行，事證明確，堪以認定。
二、按行為後法律有變更者，適用行為時之法律。但行為後之法
    律有利於行為人者，適用最有利於行為人之法律，刑法第2
    條第1 項定有明文，此條規定乃與刑法第1 條罪刑法定主義
    契合，而貫徹法律禁止溯及既往原則，係規範行為後法律變
    更所生新舊法律比較適用之準據法，是刑法第2 條本身雖經
    修正，但刑法第2 條既屬適用法律之準據法，本身尚無比較
    新舊法之問題，應一律適用裁判時之現行刑法第2 條規定以
    決定適用之刑罰法律，先予辨明。又以本次刑法修正之比較
    新舊法，應就罪刑有關之共犯、未遂犯、想像競合犯、牽連
    犯、連續犯、結合犯，以及累犯加重、自首減輕暨其他法定
    加減原因（如身分加減）與加減例等一切情形，綜其全部罪
    刑之結果而為比較（最高法院95年5 月23日95年度第8 次刑
    庭會議決議可資參照）。又行為後刑法條文經修正，若僅為
    條文修正、實務見解明文化之修正，非法律變更，無有利、
    不利情形，應適用裁判時法（參照最高法院95年11月7 日95
    年度第21次刑庭會議決議）。經查，被告犯罪時之刑法第33
    條第5 款原規定：「罰金：1 元以上」；而95年7 月1 日修
    正公布施行之刑法33條第5 款則規定：「罰金：新臺幣1,00
    0 元以上，以百元計算之」，業將科處罰金之最低額提高至
    新臺幣1,000 以上，修正前之規定顯對於行為人較為有利；
    刑法第28條有關共同正犯之規定，固亦有修正，然本件之情
    形，依修正前後之規定均無礙於共同正犯之成立，自無比較
    之問題，應適用修正後刑法28條之規定。是經綜其全部罪刑
    之結果而為比較，並參諸前揭最高法院決議及修正後刑法第
    2 條第1 項前段、後段規定之從舊從輕原則，自應適用被告
    行為時即修正前之法律。是核被告甲○○所為，係犯行為時
    刑法第354 條之毀損罪，其與彭信鎮就上開犯罪有犯意聯絡
    ，行為分擔，為共同正犯。爰審酌被告犯罪動機、目的、手
    段、所生危害及其犯後態度等情狀，量處如主文所示之刑。
    又中華民國九十六年罪犯減刑條例，自九十六年七月十六日
    起施行生效，依該條例第三條第一項第十五款之規定，犯刑
    法第320 條之罪而所宣告之刑未逾一年六月者，應予減刑。
    是本件合於該減刑條例之規定，爰依該條例第二條第三項之
    規定，諭知所宣告之刑，拘役肆拾日減為拘役貳拾日。又被
    告行為時之刑法第41條第1 項前段規定：「犯最重本刑為5
    年以下有期徒刑以下之刑之罪，而受6 個月以下有期徒刑或
    拘役之宣告，因身體、教育、職業、家庭之關係或其他正當
    事由，執行顯有困難者，得以1 元以上3 元以下折算1 日，
    易科罰金」，再依行為時之之罰金罰鍰提高標準條例第2 條
    前段（現已刪除）規定，就其原定數額提高為100 倍折算1
    日，則本件被告行為時之易科罰金折算標準，應以銀元300
    元折算1 日，經折算後應以新臺幣900 元折算為1 日。惟95
    年7 月1 日修正公布施行之刑法第41條第1 項前段則規定：
    「犯最重本刑為5 年以下有期徒刑以下之刑之罪，而受6 個
    月以下有期徒刑或拘役之宣告者，得以新臺幣1,000 元、
    2,000 元或3,000 元折算1 日，易科罰金」，比較修正前後
    之易科罰金折算標準，以95年年7 月1 日修正公布施行前之
    規定，較有利於被告，諸前開說明，應依修正前刑法第41條
    第1 項前段、修正前罰金罰鍰提高標準條例第2 條之規定，
    諭知易科罰金之折算標準，以資懲儆。
三、公訴意旨另認楊梅鎮○○段583 號土地，登記為乙○○所有
    ，被告未有合法權源予以占有係犯竊佔罪嫌。惟按刑法第32
    0 條第2 項之竊佔罪，以無合法權源占有他人之不動產為要
    件，如有合法權源，即不得以該罪相繩。經查，訊據被告堅
    詞否認有竊佔犯行，辯稱略為：系爭土地係其於69年6 月29
    日向案外人沈房秀所購買楊梅鎮○○○段220 地號土地之一
    部分該地號嗣後重測為楊梅鎮○○段583 號，作為其所有同
    地段219 〡2 號土地，重測後為楊梅鎮○○段582 號土地之
    聯外道路用地，因受限當時之法令，無法分割辦理過戶，迨
    政府可行分割時，再辦理過戶。迄79年5 月15日沈房秀再將
    上揭土地扣除前述已出售予被告之土地，出售予乙○○，惟
    因法令無法分割登記，致被告所買得之前述土地，仍登記在
    乙○○名下等語。次查，被告甲○○與乙○○間就前揭系爭
    土地是否有排除侵害占有之權利，經被告甲○○以乙○○為
    被告向本院民事庭提起排除侵害之訴，為本院民事庭探求系
    爭土地原地主沈房秀先後於69年6 月29日、79年5 月15日分
    別被告甲○○、告訴人乙○○所訂土地買賣契約之真意及目
    的，並審酌系爭土地歷次重測分割所增地號及所增減之面積
    等情，確認系爭土地即國聯段583 號土地之部分土地即本件
    被告涉嫌竊佔部分，業為被告甲○○於69年6 月29日買受並
    取得占有，乙○○與沈房秀嗣後於79年5 月15日所訂買賣契
    約之範圍，不包括系爭土地，而該系爭土地既經被告甲○○
    合法買受占有，其雖無法辦理所有權移轉登記，然基於買賣
    契約其對於該土地仍有合法之占有權源，因而判決被告甲○○排除侵害之訴勝訴確定在案，有本院94年度簡上字第40
    號民事確定判決在卷可稽，足徵被告前揭所辯為真，是其就
    系爭土地既有合權源，所為即與刑法竊佔罪之構成要件不符
    ，爰應為其無罪之諭知。
四、公訴意旨另認被告有於國聯段572 號、573 號、574 號、57
    9 號國有土地上堆置砂石及建材，同涉有竊佔罪嫌。惟按時
    效完成者，應諭知免訴之判決，並得不經言詞辯論為之，刑
    事訴訟法第三百零二條第二款、第三百零七條分別定有明文
    。再按被告行為後，刑法於民國九十四年一月七日修正通過
    ，於同年二月二日公布，並於九十五年七月一日施行。依修
    正後刑法第二條第一項規定：行為後法律有變更者，適用行
    為時之法律。但行為後之法律有利於行為人者，適用最有利
    於行為人之法律。而本件被告行為時刑法第八十條追訴權之
    時效期間規定為：「追訴權，因左列期間內不行使而消滅：
    一、死刑、無期徒刑或十年以上有期徒刑者，二十年。
    二、三年以上十年未滿有期徒刑者，十年。三、一年以上三
    年未滿有期徒刑者，五年。四、一年未滿有期徒刑者，三年
    。五、拘役或罰金者，一年。前項期間自犯罪成立之日起算
    。但犯罪行為有連續或繼續之狀態者，自行為終了之日起算
    」。修正後之刑法第八十條則規定為：「追訴權，因下列期
    間內未起訴而消滅：一、犯最重本刑為死刑、無期徒刑或十
    年以上有期徒刑之罪者，三十年。二、犯最重本刑為三年以
    上十年未滿有期徒刑之罪者，二十年。三、犯最重本刑為一
    年以上三年未滿有期徒刑之罪者，十年。四、犯最重本刑為
    一年未滿有期徒刑、拘役或罰金之罪者，五年。前項期間自
    犯罪成立之日起算。但犯罪行為有繼續之狀態者，自行為終
    了之日起算」。本件被告所犯之刑法第320 條第2 項之竊佔
    罪係屬法定刑最重五年以下有期徒刑之罪，是依被告行為時
    之修正前刑法第八十條第一項第二款規定，追訴時效期間為
    十年，修正後之規定則為二十年。比較新、舊法結果，被告
    行為時法對其較為有利，依前述修正後之刑法第二條第一項
    前段之規定，本件應適用被告行為時法。則關於追訴權時效
    之停止進行，及其期間、計算，並一體適用修正前刑法第八
    十三條之規定，合先敘明。次查，此部份被告涉犯刑法第32
    0 條第2 項竊佔罪之犯罪起始時點，公訴人未能確定只泛稱
    自不詳時間起，而此訊據被告甲○○則供稱自十四、五年前
    起即占有該地堆置砂石、建材，參諸卷附被告所有與上開土
    地相毗鄰之同地段581 、58 2號土地登記謄本之記載，被告
    均自69年5 月9 日起即登記為所有權人，是其稱自十四、五
    年前即越界堆置砂石及建材，自有所本。再佐以此部份被告
    所涉犯行，公訴人係於92年5 月23日分案受理被告甲○○毀
    損罪及涉嫌竊佔告訴人乙○○所有58 3地號土地一案時，始
    發現上情而發動偵查，惟公訴人始終未能明白指陳被告究係
    自何時起竊佔上開四筆國有土地，復查無其他事證足資證明
    被告此部分犯行之起始時間，進而使公訴人偵查作為之實施
    ，是否在該犯行之追訴權時效之內一節，並不明確，換言之
    被告此部分犯行，有合理之懷疑，公訴人發動偵查時，該犯
    行恐已完成追訴權時效，則依「罪證有疑，利於被告」之原
    則，被告此部分之犯罪，應認時效已完成，揆諸前述說明，
    爰為免訴判決之諭知。
據上論斷，依刑事訴訟法第452 條、第299 條第1 項、第301 條
第1 項、第302 條第2 款、刑法第2 條第1 項、第28條、第354
條、修正前刑法第41條第1 項，刪除前罰金罰鍰提高標準條例第
2條 ，中華民國九十六年罪犯減刑條例第3 條第1 項第15款、第
2條 第1 項第3 款，判決如主文。
本案經檢察官何治蕙到庭執行職務
中　　   華　　   民　　   國　  96　 年　7　月　16　　日
                         臺灣桃園地方法院刑事第五庭
                             審判長法  官  潘政宏
                                   法  官  吳勇毅
                                   法  官  楊晴翔
以上正本與原本無異。
如不服本判決，應於判決送達後10日內向本院提出上訴狀（應附
繕本），上訴於臺灣高等法院。
                                   書記官  鄭嘉惠
中　　華　　民　　國　　96　　年　　7 　　月　　16　　日
附錄本案論罪科刑法條：
中華民國刑法第354 條（毀損器物罪）
毀棄、損壞前二條以外之他人之物或致令不堪用，足以生損害於
公眾或他人者，處2 年以下有期徒刑、拘役或5 百元以下罰金。
